【裁判字號】    88,訴,1042
【裁判日期】    890313
【裁判案由】    殺人未遂等
【裁判全文】
臺灣臺北地方法院刑事判決                  八十八年度訴字第一四二號
    公  訴  人  臺灣臺北地方法院檢察署檢察官
    被      告  甲○○
    選任辯護人  許巍騰
                李怡卿
    被      告  乙○○
    選任辯護人  趙培宏
    被      告  丙○○
                丁○○
右列被告等因殺人未遂等案件，經檢察官提起公訴（八十七年度調偵字第七八號），
本院判決如左。
    主  文
甲○○共同殺人未遂，處有期徒刑伍年貳月。
扣案鐵鎚壹把沒收。
甲○○被訴傷害、毀損部分均公訴不受理。
丙○○、乙○○、丁○○均公訴不受理。
    事  實
一、甲○○於民國八十七年八月五日十五時三十分許，駕駛ＩＫ─九○四二號自用小
    客車，途經至台北市○○○路○段二九一巷內時，因丙○○將其ＦＣ─四五七七
    號小客車，停放於該巷內，至附近檳榔攤內買飲料，而阻擋其通行，乃基於毀損
    之犯意，下車以腳踹丙○○停放於該處之小客車左側二個車門，致該車車門凹陷
    損壞，足以生損害於丙○○（毀損部分業經丙○○於本院審理中撤回告訴）。丙○○見狀，發現甲○○已開車離去，隨即尾隨至台北市○○路三一七號怡順修車
    廠前，趨前質問甲○○為何踹凹其車門，雙方因而發生爭執，丙○○遂以電話聯
    絡其兄乙○○及同事丁○○、陳孝何（由檢察官另行分案偵辦中）等人一起前來
    ，三人到達後，乙○○即上前與甲○○理論，一言不和，丙○○、乙○○共同與
    甲○○互毆，使甲○○受有臉部、左肘、左肩、右背等多處擦傷、左側胸部重挫
    傷併第六肋骨側端線性骨折等傷害（傷害部分均經撤回告訴）。甲○○不敵，頓
    萌殺意，竟另行起意與該修車廠內有共同殺人犯意聯絡之不詳姓名之成年男子，
    二人明知頭、頸部乃人生存活命之重要器官所在，如持鐵鎚朝頭、頸部猛力擊打
    ，當能使人喪命，分持由該名男子，自甲○○車內取出之鐵鎚各一把，朝丙○○
    、乙○○擊打。丙○○於甲○○擊打其頭部時，因及時閃避，受有頭部外傷、右
    側撕裂等傷，乙○○躲避不及頭部遭甲○○重擊，因而受有頸部外傷、併顱骨凹
    陷骨折，立時昏迷倒臥在地，有生命危險，在場之丁○○、陳孝何見狀即上前阻
    止，甲○○及該名男子始罷手迅速逃離現場。乙○○經丁○○、陳孝何及時送醫
    急救，始倖免於死。嗣經丙○○向警方報案後始查知上情，並於現場扣得甲○○
    所有之上開鐵鎚一把。
二、案經被害人乙○○、丙○○、甲○○訴由台北市政府警察局松山分局報請臺灣臺
    北地方法院檢察署檢察官偵查起訴。
    理  由
壹、殺人未遂部分：
    訊據被告甲○○矢口否認有右揭殺人未遂之犯行，辯稱：「．．我當時看到自快
    車道下來四、五人，持約八十公分細鐵條、木棍，乙○○打我巴掌，他們開始攻
    擊我及另一部車子，這部車子我不認識，．．他們持鐵條打我臉及左肩，他們一
    群人都有打我臉及上身，當時我被打，退到我車邊，我擔心小孩被打（按指在其
    車內之小孩）」、「為保護小孩沒有還手」、「有五人打我打我十分鐘，用鐵條
    八十公分打我，．．」、「他們三人（指丙○○、乙○○、丁○○三人）都有打
    我，打完後警察來，打完一段時間．．有些人跑了，有些人沒有跑，我不知乙○○如何受傷，．．」云云。惟查，
一、被告甲○○於右揭時、地與被告丙○○、乙○○發生互毆後，與一名不知名之成
    年男子二人各持一把鐵鎚擊打被告乙○○、丙○○之事實，業經被告丙○○、乙○○於警訊、偵審中迭次指述不移，並經證人即怡順修車廠老闆林金誠於偵查中
    證稱：「我在健康路三一七號開怡順修車廠，八月五日下午甲○○來修車廠找我
    ，說車需要保養，而且有狀況，請我看一下，我即找經理林倉洲去，我看到有一
    車門凹陷損毀，沈請我修，我叫林倉洲估價，並交他處理，後離開時聽到丙○○
    打行動電話說事情大條了，快點來，我即到辦公室去看到有一旅行車開來停在我
    工廠正對面，下來五個人（按丙○○等人僅指有四人），與甲○○談，我以為他
    們要和解，我即去隔壁，後來聽到打架聲，我去看，看到有二個集團在對打，我
    說要報警，．．我剛剛說有二個集團在打，是三、四個人打一個人（甲○○），
    ．．我看不出來誰拿鐵鎚及鐵條，是事後在現場發現的，打時有鐵器在響，打架
    證人林倉洲應該有看到，．，」、證人怡順修車廠經理林倉洲證稱：「我看到有
    三部車停在工廠前，第三部車門有受損，老闆叫我估價，我聽到丙○○在打大哥
    大說有事情找人過來，我在估價中聽到丙○○及甲○○一直有口角，過了一會即
    看到有一輛車開來，停在對面，有五個人下來，．．甲○○打乙○○受傷，沈當
    時有拿鐵鎚，我後來看到乙○○蹲在車旁，．．沈是在打時將鐵鎚搶過來的，至
    於是自何人手中搶的我沒有印象，」（見偵調字第七八號卷第二十八頁至三十三
    頁）等語，並有被告乙○○、丙○○提出之國軍八０七總醫院附設民眾診療服務
    處診斷證明書及扣案之鐵鎚一把在卷可稽。查被告甲○○係年逾三十歲之成年人
    ，應明知頭、頸部乃人生存活命之重要器官所在，如持鐵鎚朝頭、頸部猛力擊打
    ，當能使人喪命，並經被告甲○○於本院八十八年十二月十六日調查時供明；被
    告乙○○被鐵鎚擊打頭、頸部有生命危險，業經國軍松山醫院函稱：「查本院病
    患乙○○於８７．０８．０５因頸部外傷併顱骨凹陷骨折入住本院治療，經診斷
    傷害部位有致命危險，如無及時就醫，有生命不保之虞」（見前偵調卷第四十三
    頁），被告甲○○即明知以鐵鎚擊打人之頭、頸部足以致人於死，仍持鐵鎚猛力
    擊打被告丙○○、乙○○之頭、頸部，被告乙○○若非送醫急救得宜，實難逃一
    死，足見被告甲○○用力甚猛，殺意甚堅，其有殺人之犯意至明。
二、次查，而被告甲○○上開辯詞，除與其在警訊中之供述：「因為丙○○於五日十
    五時至十六時將車子停放於南京東路五段二九一巷至附近檳榔攤內買飲料，而阻
    擋了我的車子通行，於是我便下車踹丙○○之車子的右邊兩個門，導致他的車門
    凹陷，於是他便開車跟我至健康路三一七號怡順修車廠找我理論，我們才會打架
    」、「．是他們先打我，丙○○以電話通知朋友到場，並至對面拿鐵棍打我，我
    才會和他們發生衝突」（見偵字第一六三六五號卷第五頁），「．．互毆時我有
    打到他們二兄弟，但我沒有拿東西，鐵鎚頭是我車上的」（同上卷第二十六頁）
    等語不相符合，並前後矛盾，殊難採信外，被告甲○○另辯稱被告乙○○、丙○○等人均持鐵條攻擊云云，證人林金誠亦證稱打時有鐵器在響等情，不惟被告乙○○、丙○○、丁○○等人否認有持鐵條攻擊被告甲○○之行為，且被告甲○○
    所指之鐵條亦未經扣案，此經本院依台北市政府警察局松山分局函復稱：「被告
    甲○○涉嫌殺人未遂扣案證物，業於八十七年十月十二日送由台北地檢署贓物庫
    以八十七年度紅保管字第二八五二號收管中」，而核對贓物保管單結果僅有鐵鎚
    一把，並無鐵條扣案可徵。被告甲○○若係經被告丙○○、乙○○、丁○○等人
    持鐵條擊打十分鐘，衡情必身受重傷倒地不起，何能再持鐵鎚反擊並將被告乙○○擊打至昏迷在地，有生命危險；反觀被告甲○○之驗傷證明及其於偵查中所提
    出被毆後之受傷照片（偵調卷第七至九頁），明顯得知其受有臉部、左肘、左肩
    、右背等多處擦傷、左側胸部重挫傷併第六肋骨側端線性骨折等傷害，核與其指
    訴被圍毆痛擊之情節不合，有悖常理，被告甲○○所指其被鐵條毆擊、證人林金
    成證稱有鐵器在響等語，均尚乏證據證明。
三、本院將被告四人送請法務部調查局進行測謊，經法務部調查局專業人員以控制問
    題法、混合問題法對被告四人施以測謊結果：（見本院卷附之法務部調查局鑑定
    通知書）
  (一)被告甲○○部分：「甲○○稱：１、其未持鐵鎚毆打丙○○兄弟；２、並無其友
    人（即持鐵鎚交給甲○○之不知名男子）持鐵鎚毆打丙○○兄弟；３、其遭丙○○兄弟持鐵條毆打。經測試呈情緒波動之反應，應係說謊。」
  (二)被告丙○○部分：「丙○○稱：１、其遭甲○○持鐵鎚毆打；２、甲○○有毆打
    其兄；３、其未持鐵條毆打甲○○。經測試無情緒波動之反應，應未說謊。」
  (三)被告乙○○部分：「乙○○稱：其遭甲○○持鐵鎚毆打。經測試無情緒波動反應
    ，應未說謊。」
  (四)被告丁○○部分：「丁○○稱：１、有二人持鐵鎚打丙○○兄弟；２、其不知何
    人擊傷乙○○；３、丙○○兄弟未持鐵條毆打甲○○；４、其未參與鬥毆。經測
    試無情緒波動之反應，應未說謊。」綜上，被告甲○○所辯，顯係事後卸責之詞
    ，不足採信。被告甲○○殺人未遂之事證明確，犯行堪以認定，應依法論科。
四、查被告甲○○雖已著手殺人之行為實行，惟未生死亡之結果，其犯罪尚屬未遂，
    核其所為係犯刑法第二百七十一條第二項、第一項之殺人未遂罪，並依刑法第二
    十六條前段之規定，減輕其刑。故死刑減為無期徒刑或十五年以下十二以上有期
    徒刑，無期徒刑則減為七年以上有期徒刑，有期徒刑部分則減輕其刑二分之一。
    被告甲○○與該不知姓名之成年男子間具有犯意聯絡及行為分擔，應論共同正犯
    。被告甲○○持鐵鎚攻擊之一行為，同時侵害被告乙○○、丙○○二人之生命法
    益，係一行為而觸犯數罪名，為想像競合犯，應從重論一殺人未遂罪。爰審酌被
    告甲○○係因為他人駕車擋道之細故，即與被告丙○○發生爭執，並以鐵鎚重擊
    被告乙○○頭部，造成乙○○之身體之嚴重傷害，渠等並不相識，且無深仇大恨
    ，竟下重手，惡性非輕，犯後又一再設詞卸責，狡辯犯行，並無悔意，本應從重
    量刑，惟因被告甲○○亦因該次衝突亦受有如事實欄所載之傷害，又與被害人乙○○、丙○○等人達成和解賠償等一切情狀，量處如主文所示之刑，以示懲儆。
    又扣案之鐵鎚一把，為被告甲○○所有，業經其供承在卷，係供犯罪所用之物，
    爰依刑法第三十八條第一項第二款，宣告沒收之。
貳、傷害、毀損部分：
一、按告訴乃論之罪，告訴人於第一審辯論終結前得撤回其告訴，又告訴經撤回者，
    應諭知不受理之判決，並得不經言詞辯論為之。刑事訴訟法第二百三十八條第一
    項、第三百零三條第三款、第三百零七條分別定有明文。
二、查本件告訴人即被告四人互提告訴傷害案件部分及被告丙○○告訴被告甲○○毀
    損部分，起訴書認為被告四人係犯刑法第二百七十七條第一項之普通傷害罪、被
    告甲○○係犯刑法第三百五十四條之毀損罪，依同法第二百八十七條前段、第三
    百五十七條之規定，須告訴乃論。茲據告訴人均分別撤回傷害、毀損之告訴，有
    本院之甲○○、乙○○、丙○○之訊問筆錄及所提出之撤回告訴狀各一份，附於
    本院刑事卷宗可憑，依照上開說明，本件被告丙○○、乙○○、丁○○被訴傷害
    部分及被告甲○○被訴傷害、毀損部分故不經言詞無論，而為不受理之判決。
據上論斷，應依刑事訴訟法第二百九十九條第一項前段、第三百零三條第三款、第三
百零七條，刑法第二十八條、第二百七十一條第二項、第一項、第五十五條、第二十
六條前段、第三十八條第一項第二款，判決如主文。
本案經檢察官黃玉垣到庭執行職務
中    華    民  國      八十九      年      四      月      二十七    日
                                      臺灣臺北地方法院刑事第九庭
                                          法  官  王  綽  光
右正本證明與原本無異
如不服本判決應於送達後十日內向本院提出上訴狀
                                          書記官  潘  惠  梅
中    華    民    國      八十九      年      五      月        四      日
附錄本案論罪科刑法條全文：
刑法第二百七十一條第一項、第二項
殺人者，處死刑、無期徒刑或十年以上有徒刑。
前項之未遂犯罰之。


司法院資訊處製作；財團法人民間司法改革基金會備份。
